【裁判字號】    88,重訴,862
【裁判日期】    900330
【裁判案由】    租佃爭議
【裁判全文】
臺灣高雄地方法院民事判決  八十八年度重訴字第八六二號
    原      告  臺灣糖業股份有限公司
    法定代理人  陳盛發
    訴訟代理人  李明益  律師
                吳敏蕙  律師
    被      告  辛○        住.
    訴訟代理人  周耀門  律師
                王伊忱  律師
                王恒正  律師
    被      告  甲○○○    住.
    被      告  己○○      住.
    被      告  丁○○      住.
    被      告  庚  ○      住.
    被      告  乙○○      住.
    被      告  丙○○      住.
    被      告  戊○○      住.
    兼右二被告
    法定代理人
右當事人間租佃爭議事件，本院判決如左：
    主    文
被告辛○應將附表編號一至四所示土地之地上物除去，並回復原狀，交還予原告。
被告甲○○○、己○○、丁○○、庚○、乙○○、丙○○、戊○○應將附表編號一所
示土地之地上物除去，並回復原狀，交還予原告。
本判決第一、二項之履行期間為陸個月。
訴訟費用由被告辛○負擔五分之四，餘由被告甲○○○、己○○、丁○○、夏徵孌、
乙○○、丙○○、戊○○負擔。
本判決第一項於原告以新台幣壹仟陸佰伍拾萬元供擔保後得假執行，但被告辛○於假
執行程序開始前以新台幣肆仟玖佰參拾肆萬陸仟參佰捌拾肆元為原告預供擔保，得免
為假執行；本判決第二項於被告甲○○○於假執行程序實施前，以新台幣貳仟貳佰伍
拾萬捌仟參佰捌拾肆元供擔保後，得免假執行。
    事    實
甲、原告方面：
一、聲明：除擔保金額及履行期間外，求為判決如主文所示。
二、陳述：
（一）原告公司高雄糖廠（現改為高雄廠）於民國八十三年一月一日與被告辛○簽訂
      耕地租賃契約書，將原告所有坐落高雄市○○區○○段一八五地號，面積一０
      九六平方公尺（嗣因分割增加為同段一八五之一地號）、和平段五小段三六五
      號、三六六號、三六七號、三六八號、三七一號、三七二號，面積分別為六一
      ０平方公尺、五五四平方公尺、一五一平方公尺、二二九平方公尺、六五二平
      方公尺、一九三平方公尺等七筆土地，出租予被告辛○，期間自八十三年一月
      一日起至八十八年十二月三十一日止。詎被告於租賃期間竟將加昌段一八五地
      號之土地提供被告甲○○○所經營之源益古物商放置回收廢鐵、雜物迄今，被
      告辛○顯係不自任耕作，又被告辛○雖僅將其承租土地中之一筆提供被告甲○○○使用，系爭耕地租賃契約仍應全部無效，則被告辛○繼續佔用如附表編號
      一至四所示之土地即為無權占有。因上開「和平段」三六六號、三六七號、三
      七二號三筆土地業已被政府徵收，故被告辛○無權佔有之土地僅附表所示之五
      筆土地，爰依耕地三七五減租條例第十六條第二項及民法第七百六十七條之規
      定，請求被告辛○將附表編號一至四之土地之地上物除去，並回復原狀，暨交
      還土地予原告。
（二）按原告與被告辛○訂立之耕地租賃契約書第七條第四款規定：「本租賃土地承
      租人如有左列情事之一時出租人得終止契約：一、... 四、非因不可抗力繼續
      一年不為耕作時」，被告甲○○○等人佔用加昌段一八五地號土地經營源益古
      物商以回收廢鐵、雜物及建築房屋供居住，迄今已三年有餘（甚或更久），此
      有原告於八十五年十月間拍攝之照片可證，足證被告辛○已繼續三年以上不為
      耕作，且非因不可抗力之事由所致。退萬步言之，縱認系爭租約未有違反耕地
      三七五減租條例第十六條第一項規定之情事而仍屬有效（原告仍否認之），則
      依照原告與被告辛○訂立之耕地租賃契約書第七條第四款規定及耕地三七五減
      租條例第十七條第一項第四款規定，原告亦得終止系爭租約，爰以本準備書狀
      送達被告辛○之同時，為向被告辛○終止系爭租約之意思表示，則系爭租賃契
      約一經終止，原告自得依民法第四百五十五條及七百六十七條請求被告辛○將
      如附表編號一至四之五筆土地地上物除去並回復原狀，交還予原告。
（三）被告甲○○○、己○○、戊○○、丁○○、夏徵孌、丙○○、乙○○、佔用附
      表編號一所示加昌段一八五、一八五之一地號等二筆土地並在其上建築房屋供
      居住、搭建棚子及堆置因經營古物商而回收之物品，並無合法正當權源，屬無
      權占有，原告本於所有權作用，自得依民法第七百六十七條，請求被告甲○○○等人將無權占有之上開二筆土地地上物除去，並回復原狀，返還土地予原告
      。
（四）對被告抗辯所為之陳述：
  １、本件係爭土地租賃契約是獨立的，非被告辛○所稱是交換土地使用。
  ２、本件係爭土地租賃契約均由被告辛○簽約及繳納租金，而非如被告所言係代理
      陳家親族承租全部土地。
  ３、八十八年十二月三日勘驗現場時，甲○○○曾自承被告辛○曾向其表示欲使用
      系爭土地，其亦允諾撥出部分部分土地供其耕作，然辛○從未使用等語，足見
      被告辛○應屬知悉或容許其繼續使用。
三、證據：提出耕地租賃契約書影本一份、照片六張、高雄市政府地政處八十八年十
    月二日高市地政四字第一一五六九號公告徵收函影本一份、土地登記謄本正本三
    份、戶籍謄本影本一份為證。
乙、被告方面：
壹、被告辛○：
一、聲明：
（一）原告之訴及假執行之聲請均駁回。
（二）訴訟費用由原告負擔。
（三）被告如受不利判決，願供擔保免除假執行。
二、陳述：
（一）被告辛○雖以一租賃契約書向原告承租高雄市○○區○○段一八五號及同區和
      三六五、三六六、三六七、三六八、三七一、三七二等地號合計七筆土地（其
      中「和平段」三六六號、三六七號、三七二號等三筆土地已被政府征收，原告
      對此部份之請求已撤回），租賃期間自民國八十三年一月一日至八十八年十二
      月三十一日。惟本件系爭七筆土地，形式上雖係由被告辛○一人出名向原告承
      租，實則係應原告作業上方便之要求，由被告代表陳家親族與原告台糖公司訂
      定該耕地租賃契約書，茲敘述如下：
  １、民國卅四年間台灣光復前不久，原告台糖公司以其所有一大片種植甘蔗土地之
      中，夾有被告先父陳水仙與其親族陳隆民、陳孺、陳松、陳先、陳大樹、陳萬
      成、陳復全等八人所共有之高雄市楠梓區○○○段九十二號土地，面積０．三
      七三五台甲即０．三六二三公頃（三六二三平方公尺），其中陳萬成約佔三分
      之一。陳家親族所有上述苦瓜寮段九十二號周圍之土地，全部為原告公司所有
      ，即陳家親族所有上述土地全部被原告公司土地所包圍，妨礙原告台糖公司種
      植甘蔗之作業，因此懇求被告之先父陳水仙，說服其親族陳隆民、陳孺、陳松
      、陳先、陳大樹、陳萬成、陳復全等人同意將陳家親族八人所共有之上述土地
      （苦瓜寮段０．三七三五台甲即０．六二三公頃土地）出租於原告，以利原告
      方便種植甘蔗，並稱如陳家親族八人同意將其所共有上述土地出租於原告，則
      原告願將其所有，同地段約相同面積土地出租於上述陳家親族，經被告先父陳
      水仙應原告台糖公司之要求，說服陳家親族，因而陳家親族八人均在「承諾書
      」上蓋章同意，將伊等八人共有之上述土地出租於原告，而原告亦將其所有本
      件系爭七筆土地面積合計０．三四八五公頃（約相當於上述陳家親族出租與原
      告之上述０．三六二三公頃）出租於陳家親族八人。
  ２、原告於台灣所有土地甚多，若非陳家親族所共有之土地夾雜在原告公司所有土
      地，妨害原告公司甘蔗之種植，原告公司不致於向他人承租耕地等情以觀，足
      証原告確係因其所有一大片土地之夾雜有陳家親族所共有之土地（苦瓜寮段九
      十二號），原告公司為其耕作種植甘蔗方便計，要求陳家親族將該共有土地出
      租給原告。參以原告台糖公司高雄糖廠八十三年六月廿八日雄資字第九三二０
      一０四０號函記載：「本廠前承租台端（被告辛○）高雄市楠梓區○○○段九
      十二號等二筆土地，面積三、六二三平方公尺，業經高雄市第二十期楠梓區自
      辦市地重劃分配土地完畢，本廠已無須使用該地，自即日起解除租賃關係」，
      足認原告台糖公司確曾向被告辛○承租高雄市楠梓區○○○段九十二號土地，
      亦與上述承諾書所載：「（會社）原告提供土地一番內三七三五，陳家提供九
      二番（號）土地」等情相符。且原告於八十三年六月間向被告通知解除高雄市
      楠梓區○○○段九十二號二筆土地租賃關係後，繼續將本件系爭土地出租被告
      。
  ３、惟原告於出租於陳家親族系爭七筆土地時，表示原告所有土地分租給陳家親族
      每人各一部分土地，極不方便，請陳家親族推其中一人為代表，以該一人名義
      與原告訂約承租土地，陳家親族乃推由被告先父陳水仙一人名義為代表，與原
      告訂約承租本件系爭土地，至陳水仙去世之後，仍應原告作業方便上之要求，
      由陳水仙之子即被告辛○一人名義代表與訂定本件系爭土地之耕地租約。
  ４、其中「加昌段」一八五號土地係由訴外人陳萬成所承租，後陳萬成去世，由其
      繼承人陳清玉、陳清源、陳清義兄弟三人續向原告承租，該筆土地之租賃契約
      係存在於原告與訴外人陳清玉兄弟三人之間，並非存在於原告與被告之間，訴
      外人陳清玉等三人就該筆土地未自任耕作，於民國六十年間即將該筆地號土地
      轉租與甲○○○經營古物商，被告辛○並不知情且無容許其繼續使用，甲○○○謂被告辛○有去向伊討該筆土地，乃係原告發現轉租情事後告知被告，要求
      被告自該地遷離，被告前往要求甲○○○自該地遷離始知悉上情。
  ５、「加昌段」一八五號土地之面積一０九六平方公尺，約為上述七筆土地之全部
      面積之三分之一，而剛好陳萬成就苦瓜寮段一九二號土地所占有之持分比例亦
      約為該土地之三分之一。而陳萬成之繼承人，登記簿上記載持分比例為陳清玉
      九十分之四、陳清源九十分之二十、陳清義九十分之四，合計九十分之三十，
      亦為三分之一，故本件系爭耕地之「加昌段」一八五號土地自始即由陳萬成一
      人所承耕，陳萬成去世後，由其子陳清玉、陳清源、陳清義三人所承耕。
  ６、因此，原告僅得向陳清玉、陳清源、陳清義兄弟三人及本件共同被告甲○○○
      等人請求收回「加昌段」一八五號土地，無權請求收回真正由被告向原告所承
      租而未轉租他人，一直由被告耕作之「和平段」三六五、三六八、三七一等地
      號三筆土地。
（二）被告所提出之承諾書，雖無其製作日期之記載，惟由該文書上所蓋陳家親族八
      人之印章均為圓形或橢圓形印章，無方形印章（按台灣日據時代民間所使用之
      印章大部分為圓形或橢圓形，鮮有使用方形印章，台灣光復後經過一段時間台
      灣民間均使用方形印章，鮮有使用圓形、橢圓形印章），該文書上之記載就原
      告台糖「股份有限公司」尚使用日語「株式會社」，且以該文書紙張之新舊，
      及該文書上所蓋陳家親族八人之印章之印泥之新舊，其確為約民國卅四年台灣
      光復時所製作，絕非因本件臨訟製作之文書，至極明顯。
（三）基上所述，系爭耕地租約所載七筆土地，其中「加昌段」一八五地號（面積一
      ０九六平方公尺）形式上雖係以被告辛○名義簽訂耕地租賃契約，實則實際上
      係由陳清義、陳清源、陳清玉承租（即承租人陳萬成之繼承人），並非被告辛○承租，是以原告應向上開三人請求交還土地，其轉向被告辛○請求，顯無理
      由。
（四）附表編號二至四所示之土地係被告辛○向原告承租，承租以來迄今均供被告耕
      作使用，兩造間關於上開土地之耕地租賃契約雖與陳清義等人向原告承租之加
      昌段土地共同記載於同一紙契約書上，然此僅為原告作業上之要求使然，被告
      辛○承租之土地僅限於附表編號二至四，故原告以陳清義等人違規使用附表編
      號一，即謂被告承租之附表編號二至四土地亦違規使用，主張耕地租賃契約無
      效，違反民法第一百四十八條第二項之規定，屬權利濫用。
三、證據：承諾書影本一份、高雄市楠梓區○○○段九十二號土地之新、舊登記簿謄
    本影本各一份、耕地租賃契約書影本一份、原告台糖公司雄資字第九三二０一０
    四０號函影本一份、原告台糖公司收取租金收據影本三份，並聲請傳喚證人劉昆
    南、陳盧碧珠。
貳、被告甲○○○：
一、聲明：
（一）原告之訴駁回。
（二）訴訟費用由原告負擔。
（三）如受不利之判決，願供擔保請准宣告免假執行。
二、陳述：
  １、坐落於高雄市○○區○○段一八五號土地於重測前係楠梓區○○段後勁小段二
      三四號，依土地登記謄本之記載，加昌段一八五號面積僅為四四八平方公尺，
      並非原告所主張之一０九六平方公尺，故原告起訴主張出租予被告辛○之土地
      與目前被告甲○○○所使用之土地位置，是否同一，即非無疑。
  ２、被告甲○○○所佔用加昌段一八五號土地，係於七十一年一月一日由訴外人陳
      清玉以土地所有權人之身分出租予被告甲○○○，而非由被告辛○轉租。依陳
      清玉與被告甲○○○所訂立之土地租借合約書，承租人得開墾使用且可興建地
      上物，因此，被告甲○○○除將土地落差五公尺之地貌填平外，另建造房舍供
      被告甲○○○家人居住，故並非如原告所言係八十三年與被告辛○簽約後才佔
      有土地。
  ３、縱上所述，被告甲○○○並非無權佔有係爭土地，原告訴請除去地上物及返還
      系爭土地，顯無理由，應予駁回。縱認原告請求為有理由，惟被告甲○○○佔
      用係爭土地近二十年，佔用後即耗費近新台幣二千五百萬整地及興建房屋，原
      告均未有任何阻止或反對之意思表示，對被告所支出之費用應予賠償，始為合
      理。
三、證據：提出土地謄本及合約書影本各一份。
參、被告戊○○、乙○○、丙○○：
一、聲明：
（一）請求駁回原告之訴。
（二）訴訟費用原告負擔。
二、陳述：
（一）被告願意遷離現址，但現今尚未尋得可適當處所，希望與原告和解，予其一年
      之時間準備搬家。
三、證據：未提出任何證據。
肆、被告己○○、丁○○、庚○：
    未於言詞辯論期日到場，惟丁○○曾到庭表示願遷離，但請求准其延期遷移，其
    餘二人亦未以書狀為任何聲明或陳述。
三、證據：承諾書影本一份、高雄市楠梓區○○○段九十二號土地之新、舊登記簿謄
    本影本各一份、耕地租賃契約書影本一份、原告台糖公司雄資字第九三二０一０
    四０號函影本一份、原告台糖公司收取租金收據影本三份，並聲請傳喚證人劉昆
    南、陳盧碧珠。
丙、本院依原告聲請於民國八十八年十二月三日至現場履勘，另囑託高雄市楠梓區地
    政處地政事務所派員會同勘測後製作測量成果圖。
    理    由
一、被告己○○、丁○○、庚○經合法通知，未於言詞辯論期日到場，核無民事訴訟
    法第三百八十六條所列各款事由，爰依原告之聲請為一造辯論判決。
二、按租佃爭議事件非經調解、調處不得起訴，耕地三七五減租條例第二十六條前段
    定有明文。查本件租佃爭議事件前經高雄市楠梓區耕地租佃委員會、高雄市政府
    耕地租佃委員會調解、調處不成立，而由高雄市政府移送本院審理等情，有高雄
    市政府八十八年十月一日高市府地三字第三０七八七號函所附之歷次調解、調處
    筆錄附卷可憑，是原告提起本件訴訟自屬合法，合先敘明。
三、本件原告起訴主張：原告於民國八十三年一月一日與被告辛○簽訂耕地租賃契約
    書，將原告所有坐落高雄市○○區○○段一八五地號、和平段三六五號、三六六
    、三六七、三六八號、三七一、三七二號等七筆土地，出租予被告辛○，期間自
    八十三年一月一日起至八十八年十二月三十一日止。上開土地中之和平段三六六
    、三六七、三七二號土地業經高雄市政府地政處辦理徵收，另加昌段一八五地號
    因分割增列一八五之一地號。被告於租賃期間竟將分割前之加昌段一八五地號之
    土地提供被告甲○○○等人經營源益古物商迄今，被告辛○顯係不自任耕作，被
    告辛○雖僅將其承租土地中之一筆提供被告甲○○○使用，系爭耕地租賃契約仍
    應全部無效，則被告辛○繼續佔用如附表所示之土地即為無權占有，原告自得依
    耕地三七五減租條例第十六條第二項及民法第七百六十七條之規定，請求被告辛○將上開土地交還予原告。縱認系爭租約未有違反耕地三七五減租條例第十六條
    第一項規定之情事而仍屬有效，則依原告與被告辛○訂立之耕地租賃契約書第七
    條第四款規定及耕地三七五減租條例第十七條第一項第四款規定，原告亦得終止
    系爭租約，則一經終止，原告自得依民法第四百五十五條及七百六十七條請求被
    告辛○將附表編號二至四所示土地之地上物除去並回復原狀，交還土地予原告。
    另被告甲○○○、己○○、丁○○、庚○、乙○○、丙○○、戊○○等人佔用加
    昌段一八五、一八五之一地號等二筆土地，並無合法正當權源，即屬無權占有，
    原告自得依民法第七百六十七條，請求被告甲○○○等人將附表編號一所示土地
    及其地上物除去，並回復原狀，返還土地予原告。
四、被告辛○則以：附表所示土地，形式上雖係由被告辛○一人出名，以一租賃契約
    書向原告承租，實則由被告代表陳家親族與原告台糖公司訂定該耕地租賃契約書
    。其中「加昌段」一八五號土地係由訴外人陳清玉、陳清源、陳清義兄弟三人向
    原告承租，該筆土地之租賃契約係存在於原告與訴外人陳清玉兄弟三人之間，並
    非存在於原告與被告之間，訴外人陳清玉等三人就該筆土地未自任耕作，於民國
    六十年間將該筆地號土地轉租與甲○○○經營古物商，被告辛○並不知情。因此
    ，原告僅得向陳清玉、陳清源、陳清義兄弟三人及本件共同被告甲○○○等人請
    求收回「加昌段」一八五號土地，無權請求收回由被告辛○向原告所承租，而未
    轉租他人之「和平段」三六五、三六八、三七一號等三筆土地等語，資為抗辯。
五、被告甲○○○則以其佔有附表編號一所示土地，係基於有效之租賃契約，並非無
    權佔有，且原告如欲強迫被告遷移，應賠償被告所受損害等語置辯。
六、被告戊○○、乙○○、丙○○則以願遷離現址，但需充分時間準備等語置辯；被
    告己○○、丁○○、庚○未以言詞或書狀為任何聲明或陳述。
七、經查，原告主張附表編號一至四所示之土地，為原告所有，於八十三年一月一日
    出租予被告從事耕作，租賃期間至八十八年十二月三十一日止，有原告提出之土
    地登記謄本三份及耕地租賃契約一份為證，堪信為真實。被告辛○雖辯稱上開租
    賃契約係由其代理陳氏家族所簽訂，關於加昌段一八五地號之承租人應係陳萬成
    ，並非辛○云云，然此為原告所否認，經查：被告辛○主張民國三十四年，被告
    辛○之父陳水仙與其他宗親曾與原告有交換土地使用，互相承租彼此土地等情，
    固據提出承諾書一份、土地謄本四份、耕地租賃契約書為證，堪信屬實。又原告
    主張陳萬成於陳家親族之土地中所持有之共有部分比例與「加昌段」一八五號土
    地與系爭其他六筆土地面積之比例大致相同等事實，經核對面積相符，亦堪採信
    ，然上開事實僅足以證明被告辛○與原告訂立系爭耕地租賃契約之緣由，及被告
    辛○於向原告承租後，將加昌段一八五地號、一八五之一地號分配陳萬成及其後
    人使用等事實，尚無法證明系爭耕地租賃契約係由辛○代理陳萬成簽訂系爭租賃
    契約，而系爭耕地租賃契約僅載明承租人為被告辛○，並未載明代理之旨，且證
    人劉昆南（原告員工）到庭證稱租賃契約都是伊承辦，長期以來是由辛○承租，
    原告是向辛○收租金，當時由辛○訂約，每六年訂約一次等語，足認被告辛○係
    以自己之名義，與原告簽訂系爭耕地租賃契約。證人陳盧碧珠即辛○之妻雖到庭
    證稱訂約當時有對承辦人員表示辛○是出名簽約云云，然此為證人劉昆南所否認
    ，且系爭耕地租賃契約關於加昌段一八五、一八五之一地號若果係辛○代理陳萬
    成簽訂，陳萬成為承租人，則應由陳萬成交納租金，殊無由被告辛○以自己名義
    繳納之理，足認證人陳盧碧珠證言不足採信。被告辛○辯稱系爭耕地租賃契約係
    由其代理陳氏家族與原告訂立，其中加昌段三八五、三八五之地號係由其代理陳
    萬成與原告訂立耕地租賃契約云云，與事實不合，不足採信。
八、原告另主張被告辛○未於附表編號一土地上自任耕作，而由被告甲○○○於附表
    編號一所示之一八五、一八五之一土地上搭蓋如附件所示編號Ａ、Ｂ、Ｃ及Ｄ部
    分之工作物，工作物面積合計六百四十八平方公尺，以上建物並由被告甲○○○
    、己○○、丁○○、乙○○、丙○○、戊○○所居住使用或放置物品等事實，業
    據本院於八十八年十二月三日會同高雄市楠梓區地政事務所測量人員勘驗現到場
    勘驗屬實，有當日勘驗筆錄一份、現場照片七張及土地複丈成果圖一份在卷可參
    ，且為被告辛○、甲○○○、戊○○、乙○○、丙○○所不爭執，亦堪信為真實
    。被告辛○辯稱其並未轉租於甲○○○，且不知甲○○○佔用該地段云云，惟查
    本院於八十八年十二月三日勘驗現場時，甲○○○曾自承被告辛○於三、四年曾
    向其表示欲使用系爭土地，其亦允諾撥出部分部分土地供其耕作，辛○從未使用
    等語，足見被告辛○應屬知悉上開土地遭甲○○○佔用，又被告甲○○○於四、
    五年前即於附表編號一土地上，建蓋鐵皮屋等工作物，被告辛○亦未要求被告甲○○○拆除，益證被告辛○有容許甲○○○繼續使用，被告辛○辯稱未同意甲○○○佔用云云，不足採信。另被告甲○○○雖辯稱有權佔有上開土地云云，然被
    告甲○○○所提出之租賃契約書係由陳萬成之繼承人陳清玉與之簽訂，而陳清玉
    並無合法出租上開土地之權利，故甲○○○不得持上開租賃契約對抗原告，其主
    張有權佔有云云，不足採信。又被告甲○○○既屬無權佔有上開土地，其請求原
    告賠償遷移費用及損失，即屬無據，不足採信。
九、按承租人應自任耕作，並不得將耕地全部或一部轉租於他人，承租人違反前項規
    定時，原訂租約無效，得由出租人收回自行耕作或另行出租，此耕地三七五減租
    條例第十六條第一項、第二項定有明文。又耕地三七五減租條例第十六條第一項
    所謂承租人應自任耕作，係指承租人應以承租之土地供自己從事耕作之用而言；
    如承租人以承租之土地建築房屋居住或供其他非耕作之用者，均不在自任耕作之
    列，應構成同條第二項所定原訂租約無效之原因，最高法院八十三年度臺上字第
    二六三六號判決意旨可資參照。再者，承租人應以善良管理人之注意保管租賃物
    ，民法第四百三十二條第一項已有明文，是承租人若怠於為必要之注意，致承租
    耕地遭人占用而變更非耕地目的使用，或任令他人占用耕地而為他用，而不採取
    必要之措施排除侵害，其消極之不作為顯與耕地三七五減租條例係為促進耕地利
    用，貫徹農地政策之有效執行之立法意旨相違，而與不自任耕作之情形相符，該
    租約應屬無效，出租人自可取回耕地。本件被告辛○雖未以自己名義出租加昌段
    一八五號、一八五之一號土地予被告甲○○○等人使用，然其明知甲○○○等人
    有於上開土地搭蓋工作物供居住或其他非耕作之使用，猶不制止，顯係怠於為必
    要之注意，致承租耕地遭人占用而變更非耕地目的使用，被告不自任耕作甚明，
    故依上開法律規定，被告與原告間所訂立之系爭耕地租賃契約於被告辛○未自任
    耕作時，即全部當然無效。從而，原告依耕地三七五減租條例第十六條第一項、
    第二項之規定，主張系爭租約應全部無效，訴請被告將如附表編號一至四所示之
    五筆土地地上物除去回復原狀，並返還原告為有理由，應予准許。
九、原告主張被告甲○○○、己○○、丁○○、庚○、戊○○、乙○○、丙○○無權
    佔有加昌段一八五、一八五之一地號土地使用等事確係屬實，已如前述，從而原
    告依民法第七百六十七條之規定，請求被告甲○○○、己○○、丁○○、夏徵孌
    、乙○○、丙○○、戊○○應將附表編號一所示土地之地上物除去，並回復原狀
    ，交還予原告，為有理由，應予准許。
十、本判決原告及被告辛○、甲○○○分別陳明願供擔保，請准宣告假執行或免為假
    執行，核均無不合，爰分別酌定相當擔保金額，予以准許。
十一、本院審酌被告承租系爭土地多年，且其上仍有作物及鐵皮屋等工作物待清理，
      一時拆除遷移不易，核其性質非長期間不能履行，爰酌定履行期間為六個月，
      以資兼顧。
十二、據上論結，原告之訴為有理由，依民事訴訟法第三百八十五條第一項、第七十
      八條、第八十五條第一項但書、第三百九十條第二項、第三百九十二條，判決
      如主文。
中      華      民      國      九十    年     三     月      三十      日
                              臺灣高雄地方法院民事第六庭
~B法      官  吳文婷
右為正本係照原本作成。
如不服本判決，應於送達後廿日內，向本院提出上訴狀並表明上訴理由，如於本判決
宣示後送達前提起上訴者，應於判決送達後十日內補提上訴理由書（須附繕本）。
中      華      民      國      九十    年     三     月      三十      日
~B法院書記官  王少玲
~FO
附表：
┌──┬───────┬──────────────┬────────┐
│編號│     地  號   │   承    租    面    積     │  備        註  │
│    │              │   （ 平  方  公  尺  ）    │                │
├──┼───────┼──────────────┼────────┤
│    │  高雄市楠梓區│                            │ 土地上有工作物 │
│    │   加  昌  段 │                            │ Ａ、Ｂ、Ｃ、Ｄ │
│１  │   一 八 五號 │     合計一０九六           │ 詳判決書附件   │
│    │   一八五之一 │                            │                │
│    │   號         │                            │                │
├──┼───────┼──────────────┼────────┤
│    │  和  平  段  │                            │                │
│２  │  三 六 五 號 │         六一０             │ 土地上有植物   │
├──┼───────┼──────────────┼────────┤
│    │  和  平  段  │                            │                │
│３  │  三 六 八 號 │         二二九             │   同右         │
├──┼───────┼──────────────┼────────┤
│    │  和  平  段  │                            │                │
│４  │  三 七 一 號 │         六五二             │   同右         │
├──┼───────┼──────────────┼────────┤
│    │              │    合計二五八七平方公尺    │                │
└──┴───────┴──────────────┴────────┘


司法院資訊處製作；財團法人民間司法改革基金會備份。
